【裁判字號】    97,訴,435
【裁判日期】    970818
【裁判案由】    偽證
【裁判全文】
臺灣士林地方法院刑事判決               97年度訴字第435號
公  訴  人  臺灣士林地方法院檢察署檢察官
被      告  甲○○
上列被告因偽證案件，經檢察官提起公訴（97年度偵字第2663號
），及移送併案審理（97年度偵字第4758號），被告於本院準備
程序中為有罪之陳述，本院合議庭裁定由受命法官獨任依簡式審
判程序審理，並判決如下：
    主  文
甲○○犯偽證罪，處有期徒刑壹年，減為有期徒刑陸月。
    事  實
一、甲○○因懷疑陳靜馨向警檢舉其持有第二級毒品安非他命，
    明知陳靜馨並無轉讓第二級毒品安非他命供其施用，竟於民
    國（下同）95年9 月4 日在臺灣士林地方法院檢察署95年度
    偵字第9081號陳靜馨違反毒品危害防制條例一案檢察官偵查
    時，對於陳靜馨是否轉讓安非他命供其施用之與案情有重要
    關係事項，供前具結而虛偽陳稱：「（問：被告第一次無償
    提供安非他命在何時？）第一次是在94年12月間，在我淡水
    鎮○○路2 巷11號8 樓家中，最後一次是在95年7 月13、14
    日時，被告將安非他命放在我中央南路住處門口腳踏車置物
    籃內，我置物籃內有拉鍊，她將還我的錢及安非他命放在裡
    面，之後有打電話給我，她跟我說她只放了1000元，另外安
    非他命是要請我的，該次我跟她要求還款4000元。」、「（
    問：被告前後共曾經拿過多少次安非他命給你？）大約3 、
    4 次。」、「（問：95年7 月1 日以後有幾次？）1 次。」
    、「（問：95年7 月1 日之前，是何時拿給你的？）在95年
    4 、5 月時，在我中央南路住處家中，94年12月至95年6 月
    30日，被告總共給我4 次安非他命，重量約吸食1 次。」、
    「‧‧我沒有向被告買過，都是她請我吸食的。」云云。陳
    靜馨經臺灣士林地方法院檢察署檢察官提起公訴後，嗣甲○
    ○於96年11月13日在本院審理其所虛偽陳述之96年度訴字第
    788 號陳靜馨違反毒品危害防制條例一案時，自白其於檢察
    官偵查時所為之上開證詞係虛偽陳述，始悉上情。
二、案經臺灣士林地方法院檢察署檢察官自動檢舉及移送併案審
    理。
    理  由
一、上揭犯罪事實，業據被告甲○○於本院審理中坦承不諱，核
    與證人陳靜馨於警詢、偵查及本院審理時所為之陳述情節相
    符，復有臺灣士林地方法院檢察署95年度偵字第9081號卷95
    年9 月4 日訊問筆錄及證人結文、本院96年11月13日審判筆
    錄及證人結文各1 份在卷可憑，堪信被告之自白，核與事實
    相符。綜上，本案事證明確，被告之犯行，洵堪認定，應予
    依法論科。
二、按於執行審判職務之公署審判時或於檢察官偵查時，證人、
    鑑定人、通譯於案情有重要關係之事項，供前或供後具結，
    而為虛偽陳述者，處7 年以下有期徒刑，刑法第168 條定有
    明文。又按刑法上之偽證罪，不以結果之發生為要件，一有
    偽證行為，無論當事人是否因而受有利或不利之判決，均不
    影響其犯罪之成立。而該罪所謂於案情有重要關係之事項，
    則指該事項之有無，足以影響於裁判之結果者而言（最高法
    院71年臺上字第8127號判例參照）。核被告甲○○於陳靜馨
    所涉轉讓第二級毒品案件之偵查中，就陳靜馨是否有轉讓第
    二級毒品供其施用部分對案情有重要關係之事項，於供前具
    結，而為虛偽證言之行為，係犯刑法第168 條之偽證罪。又
    按犯刑法第168 條至第171 條之罪，於所虛偽陳述或所誣告
    之案件，裁判或懲戒處分確定前自白者，減輕或免除其刑，
    刑法第172 條定有明文，本件被告於所虛偽陳述之案件裁判
    確定前即於本院訊問時自白犯罪，應依該條規定減輕其刑。
    再臺灣士林地方法院檢察署移送併案審理之97年度偵字第47
    58號案件，與本件起訴之犯罪事實為同一事實，本院自得併
    予審理，附此敘明。爰審酌被告於作證時就案情重要事項為
    虛偽之證言，已對國家司法偵查之正確性產生重大危害，影
    響司法調查程序之進行，嚴重妨害司法正義之實現，並考量
    其犯罪動機、目的、手段，與犯後坦承犯行之態度等一切情
    狀，量處如主文所示之刑。又本案被告犯罪既在96年4 月24
    日以前，且所犯法條罪名暨所受徒刑宣告復俱無中華民國96
    年罪犯減刑條例第3 條第1 項所列各款規定之適用，是其當
    屬「應予減刑」之案件，自應依中華民國96年罪犯減刑條例
    第2 條第1 項第3 款規定，就所宣告之有期徒刑減其刑期2
    分之1 。惟本案被告所犯刑法第168 條之罪，既係「7 年以
    下有期徒刑之罪」，且中華民國96年罪犯減刑條例第2 條第
    1 項規定復與刑法「總則」之減免規定相當，即其法定刑並
    未因此減刑即受影響（無諭減刑前、後，刑法第168 條之法
    定本刑均係「7 年以下有期徒刑」）；尤以參照中華民國96
    年罪犯減刑條例第9 條之立法理由，核亦足見本條規定並非
    意在放寬、變更刑法第41條易刑處分之宣告要件，而祇不過
    是本諸恤刑之旨，配合現行有效之刑法第41條規定，使所受
    宣告刑逾有期徒刑6 月而不得易科罰金者，得因此減刑結果
    而併受易刑處分之宣告。準此，本案無論在依法減刑以前，
    乃至依法減刑以後，自均核無刑法第41條第1 項規定之適用
    ，而不能併為易科罰金之諭知，併予敘明。
據上論斷，應依刑事訴訟法第273 條之1 第1 項、第299 條第1
項前段，刑法第168 條、第172 條，判決如主文。
本案經檢察官莊富棋到庭執行職務。
中    華    民    國    97    年    8     月    18    日
                  刑事第七庭法  官    許碧惠
以上正本證明與原本無異。
如不服本判決，應於收受送達後10日內向本院提出上訴書狀，其
未敘述上訴理由者，應於上訴期間屆滿後20日內向本院補提理由
書狀（均須按他造當事人之人數附繕本）。
                            書記官    徐仁豐
中    華    民    國    97    年    8     月    18    日
附錄
刑法第168條
於執行審判職務之公署審判時或於檢察官偵查時，證人、鑑定人
、通譯於案情有重要關係之事項，供前或供後具結，而為虛偽陳
述者，處7 年以下有期徒刑。


司法院資訊處製作；財團法人民間司法改革基金會備份。
